臺灣臺南地方法院交通事件裁定　　　　 94年度交聲字第147號
移送機關　　交通部公路總局嘉義區監理所臺南監理站
受處分人　　甲○○
上列受處分人因違反道路交通管理處罰條例案件，對於交通部公
路總局嘉義區監理所臺南監理站94年3月8日所為之裁決處分（處
分案號：嘉監南字第裁74-S00000000號）聲明異議，本院裁定如
下：
    主  文
原處分撤銷。
甲○○不罰。
    理  由
一、原處分意旨略以：受處分人即異議人甲○○所有之原車牌號
    碼000-0000號自用小客車之牌照，於民國84年3月31日業經
    逕行註銷在案，然仍由駕駛人胡煥明駕駛，並於93年6月9日
    晚間8點30分左右，行經台南市○○○路與大同路之交岔路
    口時，為執勤之台南市警察局第一分局警備隊警員查獲且當
    場予以開單舉發。後來原處分機關即交通部公路總局嘉義區
    監理所臺南監理站經查證結果，仍認異議人為該小客車之汽
    車所有人，且上開違規事實亦甚明確，乃依照道路交通管理
    處罰條例第12條第1項第4款及第2項等規定，裁處異議人罰
    鍰新臺幣1萬零8百元，並牌照扣繳等語。
二、聲明異議意旨則略以：受處分人即異議人甲○○先前所有之
    原車牌號碼000-0000號自用小客車，於80年間因故障而不能
    使用後，便將該車賣給舊貨回收商，此後便不知該車之去向
    ，異議人雖然未依規定報廢，但該車於本件違規時間當時應
    已非屬異議人所有，且異議人亦不認識該違規駕駛人胡煥明
    ，故異議人與本件違規行為應無任何關係。至於該車牌照在
    經逕行註銷前，異議人雖係車籍資料上登記之所有人，然異
    議人亦無僅因此即需受到處罰之道理，故異議人不服原處分
    機關之裁罰，乃提出本件異議等語。
三、經查：
    （一）原處分意旨認受處分人即異議人甲○○所有之原車牌
          號碼000-0000號自用小客車之牌照，於84年3月31日
          業經逕行註銷後，仍由駕駛人胡煥明駕駛，並於93年
          6月9日晚間8點30分左右，行經台南市○○○路與大
          同路之交岔路口時，有違反道路交通管理處罰條例第
          12條第1項第4款及第2項等規定之情事，無非係以異
          議人於該小客車之牌照經逕行註銷前，係車籍資料上
          所登記之車主等情，並參酌卷附之台南市警察局南市
          警交字第S00000000號舉發違反道路交通管理事件通
          知單、台南市警察局第一分局94年2月22日南市警一
          交字第0944120383號書函及汽車車籍查詢列印表等資
          料為其主要論據。
    （二）然而，證人即曾任職於異議人甲○○所開設公司之陳
          永華，則於本院調查時到庭具結證稱：「我以前是在
          異議人公司當會計，我是自七十三年上班，上班至八
          十五、六年間就離職了，我知道本件違規小客車是一
          台白色類似休旅車的車子，該車是放在公司大家用，
          有時候也用來載貨，後來是因為那部車子壞掉不能用
          就放在公司，老闆就決定要將該車賣給舊貨商，該車
          壞掉時我還在公司工作，該車約是在八十年初賣掉的
          ，賣的時候我不在現場，我發現車子不見後，我就問
          同事，同事說老闆將該車賣給舊貨商。」等語（參見
          本院94年8月10日訊問筆錄），此參酌證人陳永華與
          異議人間之僱佣關係結束後至今已將近十年，且其到
          庭具結作證，更係以刑事責任擔保其證言之真實性，
          故證人陳永華之上開證述內容，經核應無不可採信之
          處。因之，本件實際駕駛人胡煥明違規駕駛前述小客
          車當時，該車之真正所有權已因異議人將該車出售並
          交付他人，而不再屬於異議人。
    （三）按汽車有使用註銷之牌照行駛之情形者，處汽車所有
          人新臺幣3千6百元以上1萬零8百元以下罰鍰，並牌照
          扣繳之，道路交通管理處罰條例第12條第1項第4款及
          第2項雖分別定有明文，然此處所指之「汽車所有人
          」，並非專指車籍資料上所登記之車主，而係指該牌
          照經註銷車輛於違規當時之真正所有權人而言；又車
          籍資料僅係監理機關對於車輛管理之行政登記事項，
          車籍資料上之車主名稱登記，雖可據以作為該車所有
          人之判斷依據，然該車籍資料所登記之車主，並非當
          然即為民法上之真正所有權人。何況車輛牌照經註銷
          後，該車原有之車籍資料即無從加以變動，原車輛所
          有人如欲將該車之所有權移轉他人，或因其他法律關
          係而喪失所有權時，亦無從藉由車籍資料之變更，而
          另為該車新車主之登記，故車輛牌照經註銷後，其所
          有權誰屬即已無從藉由車籍資料加以確認，實際上則
          應依照民法上動產所有權歸屬之相關規定加以判斷，
          而非永遠以牌照註銷前之車主，為該車所有權人之認
          定標準。
    （四）基上說明可知，本件原車牌號碼000-0000號之自用小
          客車，於本件案載違規時間當時，依民法之相關法律
          關係判斷，其真正之所有權人既非本件受處分人即異
          議人甲○○，故異議人經核即難認為有原處分意旨所
          稱之使用註銷牌照行駛之違規行為。
四、綜上所述，受處分人即異議人甲○○於本件案載違規時間，
    既非該違規車輛之真正所有權人，故其並無原處分意旨所稱
    之違規行為應無疑義，而原處分機關即交通部公路總局嘉義
    區監理所臺南監理站貿然予以裁罰，於法即有未合。又本件
    異議人之異議內容，經核亦確有理由，故應由本院裁定將原
    處分撤銷，並另為異議人不罰之諭知，以資適法。至於本件
    駕駛人胡煥明於案載違規時間當時，既係該牌照經註銷車輛
    之實際駕駛人，則本件違規行為應足以認定係可歸責於汽車
    駕駛人胡煥明之事由所致，故該管監理機關仍應予以詳細查
    明後，再依道路交通管理處罰條例第85條第2項之規定，而
    對於該車之實際駕駛人胡煥明另為適法之裁決，附此敘明。
五、據上論斷，應依道路交通案件處理辦法第20條前段，裁定如
    主文。
中　　華　　民　　國　　94　　年　　8 　　月　　15　　日
                  交通法庭      法　官  陳  志  成
以上正本證明與原本無異。
如不服本裁定應於送達後5日內向本院提出抗告狀。
                                書記官  黃　瓊　蘭
中　　華　　民　　國　　94　　年　　8 　　月　　15　　日
